臺灣高等法院刑事裁定　　　　　　　　 100年度聲再字第102號
再審聲請人
即受判決人　王銘賢
選任辯護人　楊揚律師
上列再審聲請人等因違反商業會計法等案件，對於本院99年度上
訴字第366 號中華民國100 年1 月28日確定判決（原審案號：臺
灣士林地方法院96年度訴字第888 號；起訴案號：臺灣士林地方
法院檢察署95年度偵字第6589號、第1948號），聲請再審，本院
裁定如下：
    主  文
再審之聲請駁回。
    理  由
一、本件聲請意旨如附件刑事再審狀所載。
二、按「因發見確實之新證據，足認受有罪判決之人應受無罪、
    免訴、免刑或輕於原判決所認罪名之判決者，得聲請再審。
    」刑事訴訟法第420 條第1 項第6 款固定有明文。查刑事訴
    訟法第420 條第1 項第6 款所謂發見確實之新證據，係指該
    證據於事實審法院判決前已經存在，為法院、當事人所不知
    ，不及調查斟酌，至其後始行發見，且就證據本身形式上觀
    察，固不以絕對不須經過調查程序為條件，但必須顯然可認
    為足以動搖原有罪確定判決，而為受判決人無罪、免訴、免
    刑或輕於原判決所認罪名之判決者為限。故受理聲請再審之
    最後事實審法院，應就聲請再審理由之所謂「新證據」，是
    否具備事實審判決前已經存在，為法院、當事人所不知，事
    後方行發見之「嶄新性」（或稱「新規性」），及顯然可認
    足以動搖原有罪確定判決，應為無罪、免訴、免刑或輕於原
    判決罪名之「顯然性」（或稱「確實性」）二要件，加以審
    查，為判斷應否准予開始再審之準據，二者均不可或缺，倘
    未兼備上開學理上所謂「確實性」與「新規性」之二種再審
    新證據之特性，即不能據為再審之原因（最高法院93年度臺
    抗字第98號、86年度臺抗字第477 號裁定要旨參照）。而所
    謂確實之新證據，係指其證據之本身在客觀上可認為真實，
    毋須經過調查，即足以動搖原判決，使受刑人得受有利之裁
    判者而言，若在客觀上就其之真實性為如何，尚欠明瞭，非
    經相當之調查，不能辨其真偽，即與確實新證據之「確實」
    含義不符，自難採為聲請再審之理由（最高法院85年度臺抗
    字第341 號裁定、第424 號裁定均同此旨）。又所謂應受輕
    於原判決所認罪名之判決，係指應受較輕罪名之判決而言，
    至宣告刑之輕重，乃量刑問題，不在本款所謂罪名之內（最
    高法院56年臺抗字第102 號裁定要旨參照）。
三、經查：本件聲請人王銘賢所為係犯刑法第339 條第1 項共同
    連續犯詐欺取財罪，原確定判決認定其犯罪及就證據取捨之
    理由，已於判決內詳述認定事實所憑之依據及得心證之理由
    。其再審聲請之理由及所提出之財團法人金融聯合徵信中心
    查詢表，縱認係在事實審判決前已存在，聲請人及法院職務
    所不知之「新證據」，然該證據僅能證明臺北國際商銀松山
    分行（下稱臺北銀行）襄理陳光仁於民國93年9 月7 日曾向
    財團法人聯合徵信中心查詢聲請人所經營之世學公司信用狀
    況，尚不足以遽認陳光仁知悉聲請人於92年至93年間早已分
    別與華南商業銀行世貿分行（下稱華南銀行）、上海商業銀
    行西湖分行（下稱上海銀行）等銀行訂立應收帳款承購合約
    ，並有不得再與他銀行簽訂相類合約之約定，故聲請人就臺
    北銀行之犯行部分，尚難據此即認定不構成詐欺罪；況本件
    聲請人為連續犯（適用修正前刑法第56條），原確定判決認
    定之被詐欺銀行尚有華南銀行及上海銀行，是上開證據亦不
    足以滌除聲請人之連續詐欺犯行，故聲請人顯係對原確定判
    決認定之事實有所爭執，並無法該當顯然可認足以動搖原有
    罪確定判決，應為無罪、免訴、免刑或輕於原判決罪名之「
    顯然性」要件。綜上所陳，聲請人所述各節並無合於刑事訴
    訟法第420 條第1 項第6 款所定之情形，自難認為有再審之
    理由，應予駁回。
四、據上論結，依刑事訴訟法第434 條第1 項，裁定如主文。
中    華    民    國   100    年    4     月    13    日
                  刑事第九庭  審判長法  官  陳貽男
                                    法  官  蔡聰明
                                    法  官  許必奇
以上正本證明與原本無異。
不得抗告。
                                    書記官  鄒賢英
中    華    民    國   100    年    4     月    13    日